臺灣士林地方法院刑事裁定
111年度撤緩字第29號
聲  請  人  臺灣士林地方檢察署檢察官
受  刑  人  王冠文



上列聲請人因受刑人詐欺案件（本院109年度金訴字第223號、第
224號），聲請撤銷緩刑之宣告（111年度執聲字第145號），本
院裁定如下：
    主    文
聲請駁回。
    理    由
一、聲請意旨略以：受刑人王冠文（下稱受刑人）前因幫助詐欺
    案件，經本院於民國110年3月2日以109年度金訴字第223號
    、第224號判決判處拘役20日，緩刑2年，於110年7月6日確
    定（下稱前案）；受刑人於緩刑前之109年12月19日、23日
    更犯幫助洗錢罪，經本院於110年12月30日以110年度審金簡
    字第95號判決判處有期徒刑2月，併科罰金新臺幣（下同）3
    萬元，緩刑2年，於111年1月25日確定（下稱後案），核其
    所為，合於刑法第75條之1第1項第1款所定撤銷緩刑宣告之
    原因，爰依刑事訴訟法第476條之規定，聲請撤銷其緩刑之
    宣告等語。
二、按受緩刑之宣告，於緩刑前因故意犯他罪，而在緩刑期內受
    6月以下有期徒刑、拘役或罰金之宣告確定，足認原宣告之
    緩刑難收其預期效果，而有執行刑罰之必要者，得撤銷其宣
    告，刑法第75條之1第1項第1款定有明文。又緩刑制度係為
    促使惡性輕微之被告或偶發犯、初犯改過自新而設，刑法第
    75條之1立法理由即明示：「現行關於緩刑前或緩刑期間故
    意犯他罪，而在緩刑期內受得易科罰金之有期徒刑之宣告者
    ，列為應撤銷緩刑之事由，因認過於嚴苛，而排除第75條應
    撤銷緩刑之事由，移列至得撤銷緩刑事由，俾使法官依被告
    再犯情節，而裁量是否撤銷先前緩刑之宣告；其次，如有前
    開事由，但判決宣告拘役、罰金時，可見行為人仍未見悔悟
    ，有列為得撤銷緩刑之事由，以資彈性適用」故緩刑宣告是
    否撤銷，除須符合刑法第75條之1第1項各款之要件外，本條
    並採裁量撤銷主義，賦予法院撤銷與否之權限，特於第1項
    規定實質要件為「足認原宣告之緩刑難收其預期效果，而有
    執行刑罰之必要」，亦即於上揭「得」撤銷緩刑之情形，法
    官應依職權本於合目的性之裁量，妥適審酌被告所犯前後數
    罪間，關於法益侵害之性質、再犯之原因、違反法規範之情
    節是否重大、被告主觀犯意所顯現之惡性及其反社會性等情
    ，是否已使前案原為促使惡性輕微之被告或偶發犯、初犯改
    過自新而宣告之緩刑，已難收其預期之效果，而確有執行刑
    罰之必要，供作審認裁定之標準。此與刑法第75 條第1項所
    定二款要件有一具備，即毋庸再行審酌其他情狀，應逕予撤
    銷緩刑之情形完全不同。故在緩刑前因故意犯他罪，而在緩
    刑期內受6月以下有期徒刑之宣告確定者，並非一律撤銷其
    緩刑宣告，應斟酌原宣告之緩刑是否難收預期效果，而有執
    行刑罰之必要，再決定是否撤銷緩刑之宣告。
三、經查：
  ㈠受刑人之住所為臺北市○○區○○○路0段0巷000弄00號，此有受
    刑人之個人戶籍資料查詢結果在卷可稽（見本院卷第31頁）
    ，足認受刑人所在地係在本院管轄區域內；又檢察官本件撤
    銷緩刑宣告之聲請，係於後案判決確定後6月以內所為，此
    有臺灣士林地方檢察署111年3月3日士檢卓執子111執聲145
    字第1119010378號函上本院收文章戳可憑，是聲請人本件聲
    請為合法，合先敘明。
　㈡受刑人前因幫助犯詐欺罪，經前案判決判處拘役20日、緩刑2
    年，並於110年7月6日確定在案。受刑人於緩刑前之109年12
    月19日、23日幫助犯洗錢罪，經本院於110年12月30日後案
    判決判處有期徒刑2月，併科罰金3萬元，緩刑2年，於111年
    1月25日確定等情，有前開各判決書及臺灣高等法院被告前
    案紀錄表附卷可稽。是受刑人確有於緩刑前因故意幫助犯洗
    錢罪，而在緩刑期內受6月以下有期徒刑宣告確定之事實，
    至堪認定。
　㈢然受刑人於緩刑前因故意犯他罪，而在緩刑期內受6月以下有
    期徒刑、拘役或罰金之宣告確定者，依前開說明，尚須足認
    原宣告之緩刑難收其預期效果時，而有執行刑罰之必要者為
    限，始得依前開規定撤銷其所受之緩刑宣告。本件受刑人之
    前案係將自潘天昊處獲知租借帳戶可獲利一事轉知石佳芸以
    此方式還款，並提供潘天昊臉書資訊供石佳芸與之聯繫上開
    事項之幫助詐欺罪，經法院為緩刑宣告，而其於緩刑期前犯
    後案之幫助洗錢犯行，則係提供自己帳戶資料供詐欺集團成
    員詐騙被害人匯入款項之用，經核兩者犯罪情節並不相同，
    所侵害法益殊異，核無關聯或類似性，尚難因此遽認受刑人
    係因存有高度之法敵對意識而一再犯案，可否遽認前案之緩
    刑宣告難收促使受刑人改過自新之效果，而確有執行刑罰之
    必要，亦非無疑。又受刑人係先實施後案犯行，始受前案緩
    刑宣告，本即難期受刑人於後案行為時預期前案將受緩刑之
    宣告，縱受刑人於緩刑確定前曾犯後案，仍不足以認受刑人
    並無悔意，自不能以後案經判處6月以下有期徒刑之宣告確
    定，即遽認受刑人無悔改之意，前案緩刑之宣告難收預期效
    果，而有執行刑罰之必要。況受刑人於為後案行為時，僅19
    歲，非無可能因年輕識淺而誤信人言，且被告除前、後案外
    ，迄無任何其他詐欺犯行，審酌前情暨受刑人之犯罪動機、
    目的、手段、生活狀況、智識程度及所生危害輕重，經後案
    判決判處有期徒刑2月，罰金3萬元，緩刑2年確定等一切情
    狀，堪認受刑人所犯後案之犯罪情節尚屬輕微，諒經該刑之
    宣告，應足以警惕受刑人，並矯正受刑人薄弱之法治觀念。
    是受刑人所犯前案與其於緩刑前所犯後案，犯罪型態、原因
    、手段、侵害法益及社會危害程度並無直接關連性，犯罪情
    節亦不相同，堪認屬偶發性之犯罪，本件不足以認定受刑人
    前案所受緩刑宣告難收其預期效果，而有執行刑罰之必要。
　㈣此外，聲請人除提出判決書資為本件聲請撤銷緩刑之佐證外
    ，別無敘明其他「難收其預期效果，而有執行刑罰之必要」
    之實質上理由供本院審酌，本院若遽行撤銷前案緩刑宣告，
    未免過於嚴苛。從而，尚無從僅因受刑人於緩刑前故意犯罪
    ，即認得撤銷緩刑，否則前開立法本旨將意義盡失，亦與緩
    刑之目的乃給予受刑人自新機會未盡相符。綜此，依卷內證
    據資料，本院要難徒憑受刑人於緩刑前犯後案之罪遽認受刑
    人上開前案緩刑之宣告已難收預期效果，而有執行刑罰之必
    要，難認符合刑法第75條之1 第1 項第1 款得撤銷緩刑宣告
    之實質要件，是聲請人本件聲請撤銷緩刑之宣告，難認有理
    由，應予駁回。
據上論斷，應依刑事訴訟法第220條，裁定如主文。
中　　華　　民　　國　　111 　年　　3 　　月　　7 　　日
                        刑事第五庭法  官  黃怡瑜
以上正本證明與原本無異。
對於本件裁定如有不服，應於送達後5 日內，向本院提出抗告書
狀，敘述抗告之理由，抗告於臺灣高等法院。
                                   書記官  林毓珊
中　　華　　民　　國　　111 　年　　3 　　月　　7 　　日